【裁判字號】    98,交抗,1524
【裁判日期】    980910
【裁判案由】    違反道路交通管理處罰條例
【裁判全文】
臺灣高等法院交通事件裁定      98年度交抗字第1524號
抗  告  人
即受處分人  甲○○
上列抗告人因違反道路交通管理處罰條例案件，不服臺灣台北地
方法院98年度交聲字第369號，中華民國98年5月14日裁定（原處
分案號：北市裁申字第裁22-JC0000000號），提起抗告，本院裁
定如下：
    主  文
抗告駁回。
    理  由
一、原裁定意旨略以：受處分人甲○○於民國（下同）96年12月
    6日下午2時55分許，駕駛車號FL-0338號自用小客車，行經
    南投縣埔里鎮台14線51.4公里處，該路段最高時速限制70公
    里，竟以時速109公里之速度駕駛，超速39公里，經南投縣
    政府警察局交通警察分隊員警以手持式雷達測速槍採證，當
    場攔停掣單舉發等情，業據受處分人坦承不諱，並經證人即
    舉發員警於原審調查時到庭具結證述明確，且有現場速限標
    誌照片在卷可稽。本件證人與受處分人毫無怨懟，自無自陷
    於偽證罪之追訴而構詞誣賴受處分人之理，亦無任何證據證
    明證人供述係屬虛偽，是受處分人駕駛車輛，行車速度超過
    規定最高時速之事實，堪以認定。受處分人雖另辯以舉發員
    警整輛警車躲於民宅之後，明顯隱匿違反規定，以及本件舉
    發事實之電腦輸入連續出現錯誤，員警更改舉發通知單上應
    到案日期之記載云云，惟按警車之停放地點，本即應選擇最
    不影響交通之地點為主，本件停放之處所為較路面邊線更內
    側、民宅後方之空地，即屬最不影響交通之處所，且警員當
    時身著警察制服、公然、站立於路邊路樹旁，並無任何偽裝
    ，受處分人質疑員警隱蔽執法，顯有誤認；至本件舉發之電
    腦連續輸入錯誤，係內部行政作業疏失，應由行政內部懲處
    ，尚與對外本件違規事實、已經完全生效之原處分裁決認定
    無涉，且舉發通知單上記載之錯誤、刪節，原製作機關得隨
    時依職權更正，並非重大瑕疵，亦不影響裁決之效力。綜上
    所述，受處分人確有前開超速之違規行為，原處分機關據以
    裁處受處分人罰鍰新台幣（下同）1800元，並記違規點數1
    點，核無不合，本件聲明異議為無理由，應予駁回等語。
二、抗告意旨略以：本件警車停放於路旁之空地，整輛車未露出
    路面邊緣、為房屋所遮擋且未開警示燈，已違反「警察機關
    舉發交通違規應注意事項」中關於「攔檢違規車輛或夜間實
    施定點交通稽查，巡邏車應開啟警示燈」之規定；且證人於
    原審證述執勤時在樹旁及樹後面各1次，對於被取締人自遠
    處看而言，效果均為隱蔽執法，借用地形、地物以掩蔽；又
    員警測得超速跑到路上搖東西以攔停，亦違反前開應注意事
    項「擔服交通稽查勤務應穿著制服，不得於隱密處突然衝出
    攔檢車輛」之規定，此於警政署「交通警察勤務手冊」及「
    台北市政府警察局新修正交通違規稽查與輕微違規勸導作業
    注意事項」中，亦有相類規定。是員警拍照告發交通違規，
    必須符合「警員上班時間」、「警員穿著制服」、「道路範
    圍」、及「光明正大」等4要件，本件舉發員警違法在先，
    其所舉發違規不成立，爰依法提起抗告，狀請撤銷原裁定云
    云。
三、按汽車駕駛人，行車速度，超過規定之最高時速，或低於規
    定之最低時速，除有第43條第1項第2款情形外，處1200元以
    上2400元以下罰鍰，道路交通管理處罰條例第40條定有明文
    ，而汽車駕駛人駕駛汽車違反道路交通管理處罰條例第40條
    規定者，除應依該條所規定之罰鍰處罰外，並予記違規點數
    1點，同條例第63條第1項第1款亦定有明文。
四、經查：
  (一)本件抗告人即受處分人甲○○於前揭時、地，駕駛車號FL-0
    338號自用小客車，因行車速度超過規定之最高時速，經證
    人即南投縣政府警察局埔里交通警察分隊警員乙○○攔停舉
    發等情，業據證人於原審調查時具結證述取締過程明確，雖
    其無法及時拍攝違規採證照片，然法院非不得以舉發時員警
    之親身經歷為證，且參以員警為執行交通勤務之公務員，其
    觀察程度自較一般人更為專注，自能憑感官及經驗判斷是否
    違規，且以舉發員警與抗告人並無嫌隙，並無甘冒觸犯偽證
    之罪責，故意構詞誣陷抗告人之必要，則其所證內容，當足
    供法院憑以判斷、認定違規事實之存在，法院自無從在舉發
    員警到庭所證情節核無矛盾、齟齬暨違背經驗、論理法則之
    情況下，率將舉發員警之親身見聞排除於證據之外，是本院
    自得以證人即舉發警員乙○○之可信證詞，據為認定抗告人
    之違規事實。
  (二)抗告人雖指摘舉發員警未依規定執行勤務，質疑警員隱蔽執
    法，主張本件舉發違規應不成立云云，惟按駕駛人駕駛汽車
    ，應遵守道路交通標誌、標線、號誌之指示，並服從執行交
    通勤務之警察或依法令執行指揮交通及交通稽查任務人員之
    指揮，道路交通安全規則第90條定有明文。顯見汽車駕駛人
    駕駛汽車於道路上行駛，本有依照速限標誌之指示，而以在
    最高速限內之行車速度行駛之注意義務，且此項注意義務尚
    不因有無警察在場執勤指揮而異，否則速限之規定將形同具
    文。若僅在明顯可見有警察執勤之時地，始被動地遵循法律
    ，不僅投機且因循苟且，交通主管機關為加強交通管理，維
    護交通秩序，確保交通安全，除廣為宣導交通安全教育外，
    對違規之駕駛人自應予以採證舉發處罰。準此，抗告人既領
    有汽車駕駛執照，並親自參與道路交通運作，自有隨時注意
    ，並遵守相關道路時速限制與管制措施之義務，尚不因執勤
    員警如何執行測速取締，而異其法律評價；申言之，關於汽
    車行駛於道路之管制規定，乃為保護他人及大眾之行車安全
    ，皆係汽車駕駛人所應自覺遵守，要非行為人所得藉詞現場
    員警躲在隱蔽處為由，而得予以任意違反。
  (三)況警員執行取締交通違規勤務，本得視道路位置及車流狀況
    ，兼衡往來車輛與自身安全等因素，擇其適當方式為之。至
    抗告人援引內政部警政署於92年7月1日起頒定施行之「警察
    機關舉發交通違規應注意事項」，查其目的係在統一警員執
    法行為，杜絕執法偏差與爭議，此見該應注意事項第1條即
    明。雖取諦員警乙○○於原審訊問時亦自承，警車車頭未露
    出路面，渠立於路邊路樹旁等語，惟此係員警依當時現場交
    通狀況、交通安全、車流量、車速及上開執行勤務應注意事
    項、實施要點等因素綜合考量，將警車停放於路旁空地，且
    身著制服站立於路樹旁，並未偽裝，渠於測得抗告人超速時
    ，將抗告人攔下，尚難認員警執行取諦勤務之方法有何違反
    上開規定之處。而依抗告人開車駛來之視線，自會誤認員警
    將人車隱於樹後，若依抗告人之意，豈非員警須將警車停於
    路旁，開啟警示紅燈，身著制服，手持測速器，立於往來人
    車之前，始謂非隱蔽執法？是自難以抗告人主觀之認定，為
    員警執法有違程序之依據。且本件抗告人車輛確有於上開時
    、地行車超過最高速限之違規，該取締方式並未逾行政法上
    之比例原則，抗告人主張本件舉發違規有違上開應注意事項
    ，採證照片係違法取得，應撤銷對其裁罰處分云云，自無足
    取。
  (四)綜上所述，抗告人違規事證明確，原處分機關援引前開規定
    對抗告人裁處罰鍰1800元，並記違規點數1點，於法並無不
    合，原審亦同此認定，而駁回抗告人於原審之聲明異議，經
    核並無違誤。抗告人猶執陳詞提起本件抗告，依前揭說明，
    為無理由，應予駁回。
五、據上論結，應依道路交通案件處理辦法第26條，刑事訴訟法
    第412條，裁定如主文。
中    華    民    國    98    年    9    月    10   日
            刑事第十六庭審判長法  官  溫耀源
                              法  官  許增男
                              法  官  王敏慧
以上正本證明與原本無異。
不得再抗告。
                              書記官  丁淑蘭
中    華    民    國    98    年    9     月    10    日


司法院資訊處製作；財團法人民間司法改革基金會備份。
